【裁判字號】    92,上訴,3221
【裁判日期】    921031
【裁判案由】    違反著作權法等
【裁判全文】
臺灣高等法院刑事判決                          九十二年度上訴字第三二二一號
    上  訴  人
    即  被  告  丁○○
    選任辯護人  林達傑  律師
右上訴人因違反著作權法等案件，不服臺灣基隆地方法院九十二年度訴字第三一三號
，中華民國九十二年八月八日第一審判決（起訴案號：臺灣基隆地方法院檢察署九十
二年度偵字第一一九０號、第一五九二號），提起上訴，本院判決如左：
    主  文
原判決撤銷。
丁○○以犯以明知為侵害著作權之物，意圖營利而交付之方法，侵害他人之著作權為
常業，處有期徒刑壹年。
扣案如附表三、四、五、六所示之仿冒遊戲光碟片（合計伍仟肆佰捌拾貳片）及附表
三編號一至七所示遊戲光碟片仿冒商標圖樣之外包裝暨仿冒遊戲光碟封面貳拾陸本均
沒收。
    事  實
一、丁○○曾因違反著作權法等案件，經臺灣基隆地方法院於八十九年九月十八日以
    八十九年度訴字第二一六號判處應執行有期徒刑拾月，緩刑四年確定，現仍緩刑
    中。丁○○係台北縣瑞芳鎮○○路九十六號「乙○○○○○」負責人，其平日上
    午賣菜，下午即在上址店內販賣玩具、電視遊樂器與電腦軟體，據該等營業收入
    謀生。丁○○明知如附表一所示之商標圖樣係日商新力電腦娛樂股份有限公司（
    以下簡稱「新力公司」），如附表二所示之商標圖樣係日商世雅股份有限公司（
    以下簡稱「世雅公司」）分別向智慧財產局為商標註冊登記，指定使用於商標法
    施行細則第四十九條第九類電腦、錄有電腦程式之卡帶、磁碟、光碟及卡匣等商
    品上，且均在專用期間內，享有商標專用權之商標圖樣，未經商標專用權人之同
    意或授權，不得非法使用上開商標圖樣。丁○○亦明知如附表三所示之遊戲光碟
    片，均係「新力公司」在日本國擁有著作財產權之電腦程式著作物，該等電腦程
    式著作物由著作權人「新力公司」在日本國首次發行時，即同時於本國管轄境內
    為發行，依著作權法第四條第一款規定，受我國著作權法之保護，非經著作權人
    「新力公司」之授權，不得擅自重製、散布或意圖營利而交付，而附表四所示之
    遊戲光碟片，均係「世雅公司」在日本國擁有著作財產權之電腦程式著作物，上
    開著作物創作完成時間皆在九十一年一月一日以後，依著作權法第四條但書之規
    定，受我國著作權法之保護，非經著作權人「世雅公司」之授權，不得擅自重製
    、散布或意圖營利而交付。又明知扣案如附表三編號一至七號所示之仿冒遊戲光
    碟片外包裝，分別印有不包括「PS設計圖」及「Play Station」此二商標圖樣在
    內之由不詳人士意圖欺騙他人而仿冒與附表一、二所示「新力公司」、「世雅公
    司」享有商標專用權之商標圖樣相同之圖樣（詳如附表五之一：ＰＳ仿冒遊戲光
    碟片侵害權利一覽表「侵害註冊商標號數」欄編號一至七號所示外包裝商標畫面
    所示），另扣案如附表三、四、五、六所示之仿冒遊戲光碟片，該等仿冒遊戲光
    碟片透過電視遊樂器執行時，電視畫面亦會出現不詳人士所偽造之如附表一、二
    所示之商標圖樣（詳如附表五之一：ＰＳ仿冒遊戲光碟片侵害權利一覽表及附表
    六之一：ＤＣ仿冒光碟片侵害權利一覽表「侵害註冊商標號數」欄所示），復明
    知如附表三、四、五、六所示之ＰＳ仿冒遊戲光碟片及ＤＣ光碟片，透過電視遊
    樂器，在電視畫面會出現不詳人士所偽造「新力公司」之「 Licensed by Sony
    Computer Entertainment Inc.」或「世雅公司」之「 Produced by or under
    Licesen from Sega Enterprises Lit.」等文字及如附表一或附表二所示之商標
    圖樣，用以表明為「新力公司」或「世雅公司」製造或授權之意思，足以對外表
    示該等光碟片產品係「新力公司」、「世雅公司」所生產之用意之證明（詳如附
    表五之一：ＰＳ仿冒遊戲光碟片侵害權利一覽表及附表六之一：ＤＣ仿冒光碟片
    侵害權利一覽表「偽文畫面」欄所示），該等文字均用以表明為「新力公司」、
    「世雅公司」製造、授權之意思，足以對外表示該等遊戲光碟片係「新力公司」
    、「世雅公司」所生產之用意之證明，購買者藉由電視遊樂器執行該等遊戲光碟
    片時，在電視螢幕上均會顯示出上開準私文書，如持以販賣交付後藉以行使該等
    準私文書，均足以生損害於「新力公司」、「世雅公司」之信譽。詎丁○○竟基
    於販賣仿冒商標商品、行使偽造私文書之概括犯意暨以明知為侵害著作權之物意
    圖營利而交付之方法侵害他人之著作權賴以維生之常業犯意，自九十二年一月初
    起，在「乙○○○○○」內，向丙○○○○○真實姓名年籍不詳之成年男子，以
    仿冒之ＰＬＡＹＳＴＡＴＩＯＮ遊戲光碟片（即ＰＳ）每片新台幣（下同）二十
    元、仿冒之ＰＬＡＹＳＴＡＴＩＯＮII遊戲光碟片（即ＰＳII）ＶＣＤ每片四十
    元、ＤＶＤ每片一百元、仿冒之ＤＲＥＡＭＣＡＳＴ遊戲光碟片（即ＤＣ）每片
    三十元之價格，購入如附表三、四、五、六所示分別侵害「新力公司」、「世雅
    公司」商標權之仿冒遊戲光碟片（其中如附表三、四所示之仿冒遊戲光碟片並有
    分別侵害「新力公司」、「世雅公司」著作權情事）後，即將之陳列在上址店內
    ，以仿冒之ＰＳ遊戲光碟片、ＰＳIIＶＣＤ遊戲光碟片、甲○○○○○○每片均
    五十元，仿冒之ＰＳIIＤＶＤ遊戲光碟片每片一百五十元之價格，連續販售予不
    特定之顧客，從中賺取價差謀生。丁○○至九十二年三月二十五日十八時止，在
    「乙○○○○○」內總共賣出上開仿冒之遊戲光碟片約五百片。嗣於九十二年三
    月二十五日十八時許，丁○○在上址店內為警查獲，警員扣得丁○○所有供販賣
    所用印有與附表一、二所示公司享有商標專用權之商標圖樣相同之圖樣之仿冒遊
    戲光碟片封面二十六本、如附表三、四、五、六所示之仿冒遊戲光碟片五千四百
    八十二片（另加附表七所示光碟片，合計六千三百二十五片）及其附表三編號一
    至七號所示之仿冒上開「新力公司」、「世雅公司」商標圖樣之外包裝，另扣得
    空白光碟片五百片、燒錄機二台等物。
二、案經被害人「新力公司」、「世雅公司」訴由內政部警政署保安警察第二總隊第
    一大隊第一中隊報告台灣基隆地方法院檢察署檢察官聲請以簡易判決處刑，臺灣
    基隆地方法院改依通常程序審理。
    理  由
一、上訴人即被告之供述及辯解：
    訊據上訴人即被告對原審判決所認定犯罪事實均無爭執，惟以其是獨子，父親中
    風七年，母親罹患糖尿病，有一個姐姐已出嫁，還有二個小孩子要扶養，原審判
    刑過重，請求給予自新機會云云，辯護人為被告辯護稱：本案侵害告訴人著作權
    之仿冒遊戲光碟片只有一百零一片，但原審法院將全部扣案光碟片六千三百二十
    五片視為全部侵害告訴人著作權，這是本案爭執所在等語（見本院九十二年九月
    三十日準備程序筆錄）。
二、認定犯罪事實所憑之證據及理由：
（一）查獲及扣案物品：
      右揭查獲及扣案物品，均經被告丁○○自白不諱，核與告訴代理人吳佳叡律師
      指訴之情節相符，且有如事實欄所載被告所有供販賣所用印有與附表一、二所
      示公司享有商標專用權之商標圖樣相同之圖樣之仿冒遊戲光碟片封面二十六本
      、如附表三、四、五、六所示之仿冒遊戲光碟片五千四百八十二片（另加附表
      七所示光碟片，合計六千三百二十五片）及其附表三編號一至七號所示之仿冒
      上開商標圖樣之外包裝扣案可佐，並有查獲現場照片十三張附卷可稽，足認被
      告之自白與事實相符。
（二）商標專用權及著作權歸屬之認定：
  １、商標專用權之標的及歸屬認定：
      附表一所示之商標圖樣係日商新力公司，如附表二所示之商標圖樣係日商世雅
      公司分別向智慧財產局為商標註冊登記，指定使用於商標法施行細則第四十九
      條第九類電腦、錄有電腦程式之卡帶、磁碟、光碟及卡匣等商品上，且均在專
      用期間內，享有商標專用權之商標圖樣，未經商標專用權人之同意或授權，不
      得非法使用上開商標圖樣，有如附表一、二所示之商標註冊證及如附表一、二
      之商標圖樣畫面照片附卷足據，日商新力公司、世雅公司分別享有如附表一、
      二所示之商標專用權，甚明。
  ２、著作權標的及歸屬之認定：
  （１）著作權保護規範：
        按我國著作權法於民國七十四年七月十日修正由註冊主義改採原創主義，對
        於本國人兼採任意註冊主義，惟對於外國人仍採註冊主義。嗣於八十一年六
        月十日修正之著作權法廢止註冊主義改採絕對原創保護主義，惟仍許登記，
        登記僅為對抗要件，同時，追溯外國人著作保護規定（即增訂第一百零八條
        ），凡依民國七十四年七月十日修正著作權法註冊之外國人著作，仍享有我
        國著作權法之著作權。至於八十一年六月十日修正之著作權法及現行著作權
        法，不論本國人或外國人均採原創保護主義，惟在世界貿易組織協定在中華
        民國管轄區域內生效日之前（即九十一年一月一日），仍需符合首次發行或
        同步發行之要件。換言之，外國人之著作，於中華民國區域外，首次發行後
        三十日內在中華民國管轄區域內發行者，如該外國人之本國，對中華民國人
        之著作，在相同情形下，亦予以保護且經查證屬實者，得享有著作權，著作
        權法第四條第一款，定有明文。而日本昭和四十五年（一九七○年）五月六
        日法律第四十八號修正著作權法第六條之規定：「（受保護之著作權）著作
        符合以下各項規定者，受本法保護：日本國民之著作；最初在國內發行之著
        作（包括最初在本法規定以外之地方發行者，從該發行日三十日以內在日本
        國內發行之著作）；前二項以外，依據條約本國負有保護義務之著作」。核
        與我國著作權法第四條第一款之規定相當，堪認日本國民得依我國法第四條
        第一款之規定享有著作權。
  （２）附表三、四所示遊戲光碟片之著作權歸屬：
        經查，如附表三所示之遊戲光碟片，均係「新力公司」在日本國擁有著作財
        產權之電腦程式著作物，該等電腦程式著作物由著作權人「新力公司」在日
        本國首次發行時，即同時在本國管轄境內為發行等情，有卷附日本國發行資
        料、發票、進口報單、國內發行公司期初期末存量明細可稽，依著作權法第
        四條第一款規定，應受我國著作權法之保護，而附表四所示之遊戲光碟，均
        係「世雅公司」在日本國擁有著作財產權之電腦程式著作物，上開著作物創
        作完成時間皆在九十一年一月一日以後等情，有日本國發行資料存卷足憑，
        我國自九十一年一月一日正式加入「世界貿易組織」（ＷＴＯ），依「世界
        貿易組織」與貿易有關之智慧財產權協定（ＴＲＩＰＳ）第三條國民待遇原
        則之規定，就智慧財產權之保護而言，每一會員給予其他會員國民之待遇不
        得低於其給予本國國民之待遇，準此，告訴人「世雅公司」之上開著作，依
        著作權法第四條但書之規定，亦受我國著作權法之保護，洵可認定。
（三）被告以犯以明知為侵害著作權之物意圖營利而交付之方法侵害他人之著作權（
      販賣仿冒遊戲光碟片）為常業之認定：
  １、被告明知附表三、四所示之仿冒遊戲光碟片仍予販賣營利：
      查PS真品遊戲光碟市售價格約在新台幣一千二百元至一千八百元不等；PS2 真
      品遊戲價格約在新台幣一千五百元至二千元之間；DC價格則與PS相近，在新台
      幣一千三百元至一千五百元之間，業據告訴代理人吳佳叡律師於本院準備程序
      中並具狀陳明，並有卷附真品價格參考目錄可憑（見本院卷第一三七頁），被
      告亦供認所販入如附表三所示之仿冒遊戲光碟片八十一片、附表四所示之仿冒
      遊戲光碟片二十片，均係他人重製「新力公司」、「世雅公司」享有著作權之
      電腦程式著作，卻仍持以一片五十元賣出，賺取價差，且依卷附台灣高等法院
      被告全國前案紀錄表所載，被告已有因販賣仿冒之「新力公司」、「世雅公司
      」遊戲光碟片經判刑確定之前科，被告對於上開扣案如附  表三、四所示之仿
      冒遊戲光碟片，自無從諉為不知係侵害「新力公司」、「世雅公司」著作權之
      物，被告有以明知為侵害著作權之物，意圖營利而交付之方法，侵害他人之著
      作權之犯行洵堪認定。至於附表五所示ＰＳ、ＰＳ２遊戲光碟共有五千一百七
      十四片及附表六所示甲○○○○○○共一千○五十片，則無侵害著作權問題，
      併予敘明。
  ２、常業犯之認定：
      至於被告雖於原審辯稱其是因為家庭貧困母親罹患糖尿病需長期治療，父親中
      風癱瘓在床，平日上午賣菜，下午販賣玩具、遊樂器與電腦軟體謀生，不是以
      違反著作權法為常業云云。惟查，「常業犯」係指反覆以同種類行為為目的之
      社會活動之職業性犯罪而言，至於犯罪所得之多寡，是否恃此犯罪為唯一之謀
      生職業，則非所問，縱令兼有其他職業，仍無礙於常業犯罪之成立。被告經營
      之「乙○○○○○」，主要即係以販售玩具、電視遊樂器與電腦軟體為業，且
      被告已有因販賣仿冒之「新力公司」、「世雅公司」遊戲光碟片經判刑確定之
      前科，有卷附本院被告全國前案紀錄表可據，被告應知上開扣案如附表三、四
      所示之仿冒遊戲光碟片係侵害「新力公司」、「世雅公司」著作權之物，業如
      前述，況上開扣案之仿冒遊戲光碟片數量龐大，且扣有供客戶挑片用之仿冒遊
      戲光碟片封面二十六本，益徵被告有以明知為侵害著作權之物，反覆同種類意
      圖營利而交付予不特定人以謀生計之職業性犯罪行為。被告侵犯他人著作權之
      行為，應屬常業犯，所辯非以違反著作權法為常業云云，要無足採。
（四）被告明知為意圖欺騙他人於同一商品使用相同於他人註冊商標之圖樣商品而販
      賣之事證：
  １、違反商標專用權之態樣：
      按商標之使用係指為行銷之目的，將商標使用於商品或其包裝、容器、標帖、
      說明書價目表或其他類似物件上，而持有、陳列或散布，使用於同一商品或類
      似商品，若附加相同或近似於他人註冊商標圖樣於商品之包裝、容器、說明書
      、價目表上，應即受他人商標專用權效力所拘束，此為商標法第六條第一項所
      明定。又透過電磁作用，如以遊樂器、光碟機、電腦主機之操作為媒介，始於
      電視或電腦螢幕前出現商標圖樣者，其標示型態足資一般商品購買人認識其表
      彰商品之來源者，解釋上應認屬於商標法第六條第一項之所稱之其他類似物件
      之範疇。
  ２、違反商標專用權方式：
      扣案如附表三編號一至七號所示之仿冒遊戲光碟片外包裝，分別印有不包括「
      PS設計圖」及「Play Station」此二商標圖樣在內之由不詳人士意圖欺騙他人
      而仿冒與附表一、二所示「新力公司」、「世雅公司」享有商標專用權之商標
      圖樣相同之圖樣，詳如附表五之一：ＰＳ仿冒遊戲光碟片侵害權利一覽表「侵
      害註冊商標號數」欄編號一至七號所示外包裝商標畫面所示，業據告訴代理人
      吳佳叡律師陳明，並有仿冒遊戲光碟片封面二十六本、查獲現場照片及扣案之
      上開仿冒遊戲光碟片外包裝足據。另扣案如附表三、四、五、六所示之仿冒遊
      戲光碟片，該等仿冒遊戲光碟片透過電視遊樂器執行時，電視畫面亦會出現不
      詳人士所偽造之如附表一、二所示之商標圖樣等情，詳如附表五之一：ＰＳ仿
      冒遊戲光碟片侵害權利一覽表及附表六之一：ＤＣ仿冒光碟片侵害權利一覽表
      「侵害註冊商標號數」欄所示，並有仿冒遊戲光碟片經由電視遊樂器在電視出
      現之商標圖樣畫面照片二張附卷可稽，如附表一、二所示之商標圖樣非但係「
      新力公司」、「世雅公司」分別向我國智慧財產局為商標註冊登記，應受我國
      商標法之保護，且係業界及消費者等相關大眾所共知之商標，被告明知所販入
      之仿冒遊戲光碟片，在上開外包裝上係仿冒該等商標圖樣之商品，足以使人與
      真品發生混淆，而該等仿冒遊戲光碟片透過電視遊樂器之執行，在電視畫面上
      會出現上開商標圖樣，被告仍予販賣，被告顯有意圖欺騙他人於同一商品使用
      相同於他人註冊商標之圖樣商品而販賣之犯行。
  ３、購買者縱於購買時明知係仿冒品，被告仍構成意圖欺騙他人之犯罪要件：
      按商標法第六十三條所定刑罰，僅須行為人明知所販賣者為意圖欺騙他人而於
      同一商品使用相同於他人註冊商標之商品為已足，並不以使消費者產生混淆、
      誤認或陷於錯誤為成立要件。且擅自仿冒他人註冊商標之商品，本身即足以產
      生混淆，此在仿冒之初即已特定，是扣案之仿冒光碟究在何場所、以何種包裝
      、價格販售，或消費者是否知悉其為仿冒品，均與是否成立商標法第六十三條
      之罪無關，最高法院著有九十二年度台上字第二九一二號判決足資參照，且商
      標之作用，乃在表彰商標專用權人所生產、製造、加工、檢選、批售或經紀之
      商品，使一般消費者認識該商標之商品，並可藉此辨明商品之來源與信譽。故
      如所販售之商標圖樣非原廠所製作，而係出於他人之仿冒者，若仿冒之商品，
      足以使一般消費者產生混同或誤認時，雖然交易相對人因該仿冒商品之價格低
      廉而不致產生混淆，惟對於其餘購買該商標產品之廣大消費者及商標專用權人
      而言，仍會因行為人之販賣行為而產生被欺騙之感覺，是行為人販賣仿冒商品
      ，縱購買之相對人於購買時明知係仿冒商品，仍屬意圖欺騙他人：：，是被告
      明知而販賣相同商標圖樣之仿冒商品，係犯商標法第六十三條販賣仿冒商標商
      品罪。故被告抗辯違犯商標法第六十三條之罪，應同時具備同法第六十二條「
      意圖欺騙他人」之主觀構成要件，今真品光碟售價與仿品售價相差十倍有餘，
      故違法重製光碟業者應無藉由使用告訴人商標欺騙他人之意圖云云，顯屬卸責
      之詞，殊無可採。
（五）連續行使偽造準私文書之認定：
      按以錄音、錄影或電磁紀錄藉機器或電腦處理所顯示之聲音、影像或符號，足
      以表示其用意之證明者，依刑法第二百二十條第二項規定，以文書論。又文書
      之行使，每因文書性質、內容不同而異，就刑法第二百二十條之準文書所言，
      祗須藉由機器或電腦處理，即足以表示其文書之內容，其於行為人將偽造之準
      私文書藉由機器或電腦處理時，已有使用該偽造之準文書，達於行使準私文書
      之程度，固不待言；其因販賣而交付該偽造之準文書之情形，如販賣者或買受
      者，均明知該準文書確為偽造，藉由機器或電腦處理即可使用該偽造之準文書
      時，因買受者已達於可隨時使用該準文書之狀態，無待販賣者更有所主張，應
      認販賣該偽造準文書者於交付時，即與行使無異，無須就該偽造之著作物之內
      容更有所主張始可構成行使偽造準文書之行為，最高法院九十一年度台上字第
      四三七五號判決可資參照。扣案如附表三、四、五、六所示之仿冒遊戲光碟片
      ，透過電視遊樂器，在電視畫面會出現不詳人士所偽造之「Licensed by Sony
      Computer  Entertainment  Inc.」或「Produced by or under Licesen from
      Sega  Enterprises Lit. 」等文字，用以表明為「新力公司」或「世雅公司」
      製造或授權之意思，足以對外表示該等光碟片產品係「新力公司」、「世雅公
      司」所生產之用意之證明，詳如詳如附表五之一：ＰＳ仿冒遊戲光碟片侵害權
      利一覽表及附表六之一：ＤＣ仿冒光碟片侵害權利一覽表「偽文畫面」欄所示
      ，並有被告均不爭執之仿冒遊戲光碟片經由電視遊樂器在電視出現之商標圖樣
      畫面照片二張及告訴人取樣之 PS2、DC仿品遊戲光碟勘驗照片附卷可稽，復經
      本院勘驗屬實（見本院九十二年十月十三日勘驗筆錄）。被告長期從事電視遊
      樂器及遊戲光碟片之販賣，對於購買之顧客透過電視遊樂器執行仿冒遊戲光碟
      片後，在電視螢幕上會顯示出上開準私文書乙節，應知之甚稔，竟持以販賣交
      付後藉以行使該等準私文書，足以生損害於「新力公司」、「世雅公司」之信
      譽，甚為明顯。
（六）綜上所述，被告犯行事證明確，應予依法論科。
三、論罪：
（一）查著作權法於九十二年七月九日總統令修正公布，同日施行（以下稱修正後著
      作權法），將修正前著作權法第八十七條、第九十三條、第九十四條均予修正
      ，另增訂第九十一條之一。本件被告此部分以明知為侵害著作權之物（光碟）
      而意圖營利而交付之方法侵害他人之著作權之行為，在修正後著作權法中，係
      犯修正後著作權法第九十四條第一項、第九十一條之一第三項之以意圖營利而
      以移轉所有權之方法散布著作重製物而其重製物為光碟為常業罪，法定刑為一
      年以上七年以下有期徒刑，得併科新台幣三十萬元以上三百萬元以下罰金。然
      被告之行為，依修正前著作權法，因有違反修正前著作權法第八十七條第二款
      之情事，故係犯修正前著作權法第九十四條、第九十三條第三款之「以犯以明
      知為侵害著作權之物意圖營利而交付之方法侵害他人之著作權為常業」罪，法
      定刑為一年以上七年以下有期徒刑，得併科新台幣四十五萬元以罰金。二者比
      較適用結果，以上開修正前著作權法較有利於被告，依刑法第二條第一項但書
      之規定，應適用修正前著作權法之規定。被告販賣仿冒遊戲光碟片部分之行為
      ，係犯修正前著作權法第九十四條、第九十三條第三款、第八十七條第二款之
      「以犯以明知為侵害著作權之物意圖營利而交付之方法侵害他人之著作權為常
      業」罪。
（二）被告明知所販入之仿冒遊戲光碟片，在外包裝上係仿冒該等商標圖樣之商品，
      足以使人與真品發生混淆，而該等仿冒遊戲光碟片透過電視遊樂器之執行，在
      電視畫面上會出現上開商標圖樣，被告仍予販賣，被告顯有意圖欺騙他人於同
      一商品使用相同於他人註冊商標之圖樣商品而販賣之犯行。核被告此部分之行
      為，係犯商標法第六十三條之明知為意圖欺騙他人，於同一商品使用相同於他
      人註冊商標之圖樣商品而販賣罪。被告先後多次明知為侵害他人商標專用權之
      商品而販賣之犯行，時間緊接，所犯均係犯罪構成要件相同之罪名，顯係基於
      概括犯意反覆為之，為連續犯，應依刑法第五十六條之規定論以一罪，並加重
      其刑。
（三）扣案如附表三、四、五、六所示之仿冒遊戲光碟片，透過電視遊樂器，在電視
      畫面會出現不詳人士所偽造之「Licensed by Sony Computer Entertainm ent
      Inc.」或 「Produced by or under Licesen from Sega Enterprises Lit.」
      等文字，用以表明為「新力公司」或「世雅公司」製造或授權之意思，足以對
      外表示該等光碟片產品係「新力公司」、「世雅公司」所生產之用意之證明，
      竟持以販賣交付後藉以行使該等準私文書，足以生損害於「新力公司」、「世
      雅公司」之信譽，核被告此部分之行為，係犯刑法第二百十六條、第二百十條
      、第二百二十條第二項之行使偽造準私文書罪，又被告先後多次行使偽造準私
      文書之犯行，均時間緊接，所犯均係犯罪構成要件相同之罪名，顯係基於概括
      犯意反覆為之，為連續犯，應依刑法第五十六條之規定論以一罪，並加重其刑
      。
（四）被告所犯上開「連續明知為意圖欺騙他人於同一商品使用相同於他人註冊商標
      之圖樣商品而販賣罪」、「連續行使偽造準私文書罪」與「以犯以明知為侵害
      著作權之物意圖營利而交付之方法侵害他人之著作權為常業罪」，係以一行為
      同時觸犯數罪名，屬想像競合犯，應從情節較重之「以犯以明知為侵害著作權
      之物意圖營利而交付之方法侵害他人之著作權為常業罪」處斷。
四、撤銷改判及理由：
    原審為被告科刑判決之諭知，固非無見。惟：
（一）扣案如附表七所示新力公司ＰＳ２光碟共計八百四十三片，未侵害商標、著作
      權，透過電視遊樂器，在電視畫面未出現不詳人士所偽造之「 Licensed by
      Sony Computer  Entertainment Inc.」或「Produced by or under Licesen
      from Sega  Enterprises Lit. 」等文字，亦無構成連續行使偽造準私文書之
      可言（詳下述），原審認亦侵害商標及連續行使偽造準私文書罪責，顯有違誤
      。
（二）扣案如附表三編號一至七號所示之仿冒遊戲光碟片外包裝，分別印有不包括「
      PS設計圖」及「Play Station」此二商標圖樣在內之由不詳人士意圖欺騙他人
      而仿冒與附表一、二所示「新力公司」、「世雅公司」享有商標專用權之商標
      圖樣相同之圖樣，詳如附表五之一：ＰＳ仿冒遊戲光碟片侵害權利一覽表「侵
      害註冊商標號數」欄編號一至七號所示外包裝商標畫面所示，其餘仿冒遊戲光
      碟片外包裝則無侵害商標之圖樣，原審認扣案如附表三、四、五、六所示之仿
      冒遊戲光碟片，在外包裝上均有由不詳人士意圖欺騙他人而仿冒與附表一、二
      所示「新力公司」、「世雅公司」享有商標專用權之商標圖樣相同之圖樣云云
      ，事實認定與卷證資料不符，
（三）扣案如附表三、四、五、六所示之仿冒遊戲光碟片（合計伍仟肆佰捌拾貳片）
      及附表三編號一至七所示遊戲光碟片仿冒商標圖樣之外包裝暨仿冒遊戲光碟封
      面貳拾陸本均沒收。原審認扣案如附表三、四、五、六所示之仿冒遊戲光碟片
      （合計陸仟參佰貳拾伍片）及其仿冒商標圖樣之外包裝暨仿冒遊戲光碟封面貳
      拾陸本均沒收，自屬違誤。
（四）原審比較新舊著作權法適用結果，認上開修正前著作權法較有利於被告，依刑
      法第二條第一項但書之規定，應適用修正前著作權法之規定，惟於論斷欄卻援
      引刑法第二條第一項前段規定，適用法則顯有違誤。
（五）原審認被告就扣案如附表三、四、五、六所示之仿冒遊戲光碟片及其外包裝分
      別有侵害著作權、商標及行使偽造準私文書之犯行，惟未調查認定仿冒與附表
      一、二所示「新力公司」、「世雅公司」享有商標專用權之商標圖樣相同圖樣
      之外包裝標的數量、如附表三、四、五、六所示之仿冒遊戲光碟片侵害何種商
      標專用權，亦有未洽。
（六）扣案光碟數量雖高達六千三百二十五片，但依告訴人指訴，其中僅有原判決附
      表三及附表四，總計一百零一片係侵害著作權片，且告訴人又未就附表五、附
      表六所示共六千二百二十四片光碟是否擁有我國著作權提出足資證明之證據資
      料，則就其餘查扣光碟片是否亦同時侵害其著作權，應於查明認定，原判決一
      併泛稱仿冒遊戲光碟，而未詳為究明，亦有未合。
    被告上訴意旨以其是獨子，父親中風七年，母親罹患糖尿病，有一個姐姐已出嫁
    ，還有二個小孩子要扶養，原審判刑過重，請求給予自新機會云云，辯護人為被
    告辯護稱：被告犯罪情節尚非重大，並有可憫恕之處，原判決量刑用法均有未合
    之處，請求審酌上情撤銷原判決，依刑法第五十七條各款事項從輕量刑，並依刑
    法第五十九條規定再予減輕其刑云云，固無理由，惟原判決既有可議，自應由本
    院予以撤銷改判。
五、科刑及其審酌事項：
    被告丁○○曾因違反著作權法等案件，經原審於八十九年九月十八日以八十九年
    度訴字第二一六號判處應執行有期徒刑拾月，緩刑四年確定，現仍緩刑中，有被
    告前案紀錄表在卷足憑，仍不知警惕，再犯本案，審酌被告從事電視遊樂器材業
    務，為圖不法利益，故意侵害他人享有之智慧財產權，破壞我國保護智慧財產權
    之國際形象，且查扣之仿冒遊戲光碟片數量眾多，侵害他人智慧財產權情節嚴重
    ，惟念被告犯罪後坦承犯行、態度良好，但被告前已因違反著作權法案件判刑確
    定，仍不知悔悟，而附表七所示新力公司ＰＳ２光碟共計八百四十三片，未侵害
    商標、著作權，透過電視遊樂器，在電視畫面會出現不詳人士所偽造之「Licen-
    sed by Sony Computer Entertainment Inc.」或「Produced by or under Lic-
    esen from Sega Enterprises Lit. 」等文字，亦無構成連續行使偽造準私文書
    之可言，原審認亦侵害商標及連續行使偽造準私文書罪責等一切情狀，爰量處如
    主文第二項所示之刑。至於被告所陳其是獨子，父親中風七年，母親罹患糖尿病
    ，有一個姐姐已出嫁，還有二個小孩子要扶養，並提出有診斷證明為據，辯護人
    為被告辯護稱：被告犯罪情節尚非重大，並有可憫恕之處，請求審酌上情，依刑
    法第五十七條各款事項從輕量刑，並依刑法第五十九條規定再予減輕其刑云云，
    惟查，刑法上之酌量減輕，必於犯罪之情狀可憫恕時，始得為之，為刑法第五十
    九條所明定，至情節輕微僅可為法定刑內從輕科刑之標準，不得據為酌量減輕之
    理由（最高法院28年上字第1064號判例參照），被告丁○○曾因違反著作權法等
    案件，經原審於八十九年九月十八日以八十九年度訴字第二一六號判處應執行有
    期徒刑拾月，緩刑四年確定，現仍緩刑中，有被告前案紀錄表在卷足憑，仍不知
    警惕，再犯本案，所犯情狀亦無何可憫恕之處，所提家庭境況僅供量刑之參考，
    自無依同法第五十九條酌減本刑原判決既未認上訴人之犯罪情狀有何可憫恕之處
    ，僅謂情節尚輕，輒依刑法第五十九條酌減本刑之理由，併予敘明。
七、沒收：
    附表三所示扣案新力公司著作權片共八十一片，附表四所示扣案世雅公司著作權
    片共二十片，除違反著作權外，並侵害商標權，附表三編號一至七所示遊戲光碟
    片仿冒商標圖樣之外包裝附表五所示扣案新力公司ＰＳ遊戲光碟片共計四千三百
    三十一片，及附表六所示扣案世雅公司ＤＣ光碟片共計一千○五十片暨仿冒遊戲
    光碟封面貳拾陸本，均係侵害他人商標專用權，業如上述，故均應依商標法第六
    十四條之規定宣告沒收之。至於扣案如附表七所示新力公司ＰＳ２光碟共計八百
    四十三片，未侵害商標、著作權，透過電視遊樂器，在電視畫面會出現不詳人士
    所偽造之「Licensed by Sony Computer  Entertainment Inc.」或「 Produced
    by or under Licesen from Sega  Enterprises Lit. 」等文字，亦無構成連續
    行使偽造準私文書之可言，另扣案之空白光碟片五百片、燒錄機二台，尚乏事證
    認定與本案有何關聯，既非被告所有專供本件犯罪所用之物，自不應為沒收之諭
    知。
八、不另為無罪之諭知：
    公訴意旨另以：被告就查扣如起訴書附表三箱號十三、十四號ＰＳ２光碟共計八
    百四十三片（即原審附表五箱號十三、十四號ＰＳ２光碟共計八百四十三片）認
    亦侵害商標及連續行使偽造準私文書罪嫌云云。惟查，扣案如附表七所示新力公
    司ＰＳ２光碟共計八百四十三片，未侵害商標、著作權，透過電視遊樂器，在電
    視畫面未出現不詳人士所偽造之「Licensed by Sony Computer  Entertainment
    Inc.」或「Produced by or under Licesen from Sega  Enterprises Lit.」等
    文字，亦無構成連續行使偽造準私文書之  可言，有告訴人所提如附表七之一所
    示ＰＳ２仿品光碟侵害權利一覽表（未侵害商標、著作權，亦無偽文畫面）足憑
    ，並有扣案箱號十三、十四號ＰＳ２光碟可稽，應不能證明此部分之犯行，惟公
    訴人認此部分與起訴有罪部分具有裁判上一罪之連續及牽連關係，爰不另為無罪
    之諭知。
九、適用法律：
據上論斷，應依刑事訴訟法第三百六十九條第一項前段、第三百六十四條、第二百九
十九條第一項前段，九十二年七月九日總統令修正公布施行前著作權法第九十四條、
第九十三條第三款、第八十七條第二款，商標法第六十三條、第六十四條，刑法第十
一條前段、第二條第一項但書、第二百十六條、第二百二十條第二項、第二百十條、
第五十六條、第五十五條，判決如主文。
本案經檢察官鄭龍照到庭執行職務。
中      華      民      國    九十二    年      十    月     三十一     日
                              臺灣高等法院刑事第十庭
                                  審判長法  官  溫  耀  源
                                        法  官  何  菁  莪
                                        法  官  邱  同  印
右正本證明與原本無異。
如不服本判決，應於收受送達後十日內向本院提出上訴書狀，其未敘述上訴之理由者
並得於提起上訴後十日內向本院補提理由書（均須按他造當事人之人數附繕本）。
                                        書記官  莊  昭  樹
中      華      民      國    九十二    年      十      月    三十一    日
附錄：本案論罪科刑法條全文
九十二年七月九日總統令修正公布施行前著作權法第八十七條第二款：
    有左列情形之一者，除本法另有規定外，視為侵害著作權或製版權：
    二、明知為侵害著作權或製版權之物而散布或意圖散布而陳列或持有或意圖營利
        而交付者。
九十二年七月九日總統令修正公布施行前著作權法第九十三條第三款：
    有左列情形之一者，處二年以下有期徒刑，得併科新臺幣十萬元以罰金：
    三、以第八十七條各款方法之一侵害他人之著作權者。
九十二年七月九日總統令修正公布施行前著作權法第九十四條：
    以犯第九十一條、第九十二條或第九十三條之罪為常業者，處一年以上七年以下
    有期徒刑，得併科新台幣四十五萬元以下罰金。
商標法第六十三條：
    明知為前條商品而販賣、意圖販賣而陳列、輸出或輸入者，處一年以下有期徒刑
    、拘役或科或併科新臺幣五萬元以下罰金。
刑法第二百十條：
    偽造、變造私文書，足以生損害於公眾或他人者，處五年以下有期刑。
刑法第二百十六條：
    行使第二百十條至第二百十五條之文書者，依偽造、變造文書或登載不實事項或
    使登載不實事項之規定處斷。
附表一：新力公司商標權圖樣
附表二：世雅公司商標權圖樣
附表三：扣案新力公司著作權片（共八十一片）
附表四：扣案世雅公司著作權片（共二十片）
附表五：扣案新力公司ＰＳ遊戲光碟片共計四千三百三十一片
附表五之一：ＰＳ仿冒遊戲光碟片侵害權利一覽表（附表三所示八十一片及附表五所
            示四千三百三十一片）
附表六：扣案世雅公司ＤＣ光碟片共計一千○五十片
附表六之一：ＤＣ仿冒光碟片侵害權利一覽表
附表七：扣案新力公司ＰＳ２光碟共計八百四十三片
附表七之一：ＰＳ２仿品光碟侵害權利一覽表（未侵害商標、著作權，亦無偽文畫
            面）


司法院資訊處製作；財團法人民間司法改革基金會備份。
